【裁判字號】    97,訴,239
【裁判日期】    970430
【裁判案由】    搶奪等
【裁判全文】
臺灣嘉義地方法院刑事判決               97年度訴字第239號
公  訴  人  臺灣嘉義地方法院檢察署檢察官
被      告  甲○○
                    130號（現另案在臺灣嘉義監獄鹿草分監
上列被告因搶奪等案件，經檢察官提起公訴（97年度偵字第1561
號），被告於準備程序中就被訴事實為有罪之陳述，本院合議庭
裁定由受命法官改依簡式審判程序審理，判決如下：
    主  文
甲○○共同犯竊盜罪，累犯，處有期徒刑陸月，減為有期徒刑
月；又共同犯搶奪罪，累犯，處有期徒刑拾月，減為有期徒刑伍
月，應執行有期徒刑柒月。
    事  實
一、甲○○前因贓物案件，經臺灣苗栗地方法院於民國九十三年
    十月二十一日，以九十三年度苗簡字第三三三號判決判處有
    期徒刑四月，如易科罰金，以銀元三百元折算一日確定，並
    於九十四年五月十日縮刑期滿執行完畢，詎仍不知悔改，與
    真實姓名、年籍不詳，綽號「阿志」之成年男子（下稱「阿
    志」），共同基於意圖為自己不法所有之竊盜犯意聯絡，於
    九十六年一月二十二日下午六時三十分許，甲○○駕駛「阿
    志」所有之自用小客車搭載「阿志」至新竹縣竹北市○○○
    路三五０號停車場前，由「阿志」下車至該停車場內，持以
    非兇器之鑰匙竊取乙○○所有，車牌號碼ＰＥ８－４３９號
    機車一部，甲○○則留在車上等待，嗣「阿志」竊取機車得
    手後，由「阿志」騎乘竊得之贓車，甲○○則駕駛「阿志」
    之自用小客車至高速公路交流道附近停放，復於同日晚間八
    時五分許，與「阿志」再共同基於意圖為自己不法所有之搶
    奪犯意聯絡，由甲○○騎乘前開竊得之機車後載「阿志」，
    至新竹縣竹北市縣○○路與光明九路交岔路口，趁行人丙○○不及防備之際，由「阿志」徒手公然掠取丙○○肩背之背
    包一只〔內有行動電話二支、信用卡五張、金融卡及健保卡
    各二張、國民身分證、駕駛執照、行照各一張、現金新臺幣
    （下同）五千至六千元〕，得手後甲○○將前揭贓車棄置路
    邊，由「阿志」駕駛上開自小客車搭載甲○○逃逸，並將搶
    得之財物分贓，甲○○分得二千五百元之現金，其餘則由「
    阿志」取走。嗣經乙○○、丙○○報警處理，循線查知上情
    。
二、案經新竹縣警察局竹北分局報請臺灣新竹地方法院檢察署呈
    請臺灣高等法院檢察署令轉臺灣嘉義地方法院檢察署檢察官
    偵查起訴。
    理  由
壹、程序事項
    本件被告甲○○所犯竊盜及搶奪案件，並非死刑、無期徒刑
    或最輕本刑為三年以上有期徒刑之罪，亦非高等法院管轄第
    一審案件，於準備程序進行中，被告先就被訴事實為有罪之
    陳述，經告知被告簡式審判程序之旨，並聽取檢察官、被告
    之意見後，本院合議庭裁定由受命法官進行簡式審判程序，
    是本件之證據調查，依刑事訴訟法第二百七十三條之二規定
    ，不受同法第一百五十九條第一項、第一百六十一條之二、
    第一百六十一條之三、第一百六十三條之一及第一百六十四
    條至第一百七十條規定之限制，合先敘明。
貳、實體事項
一、前揭犯罪事實，業據被告甲○○坦承不諱（見臺灣新竹地方
    法院檢察署九十七年度偵字第八七七號偵查卷，下稱竹檢卷
    ，第五至八頁；臺灣嘉義地方法院檢察署九十七年度偵字第
    一五六一號偵查卷，下稱嘉檢卷，第六至八頁），核與證人
    即被害人丙○○、乙○○於警詢之證述情節相符（見竹檢卷
    第九至十三頁），並有內政部警政署刑事警察局九十六年十
    二月十九日刑醫字第０９６０１９１１１６號鑑驗書、新竹
    縣警察局竹北分局受理刑事案件報案三聯單、乙○○遭竊之
    機車照片四張、車號查詢重型機車車籍等件在卷足稽（見竹
    檢卷第十五至十六、二十九至三十頁；本院卷第二十六之一
    頁），可為補強證據，足堪擔保被告自白之真實性。至於共
    犯「阿志」所持以竊取機車之工具，依被告供述：係鑰匙等
    語，而衡情一般機車鑰匙並無對人之生命、身體、安全構成
    威脅之可言，且本件並未查獲「阿志」之人，復查無證據足
    以認定「阿志」係持客觀上足為供兇器使用之工具竊取機車
    ，依「罪疑有利被告」法則，應認定本件被告與「阿志」就
    竊盜機車犯行，並無攜帶兇器犯之等情。綜上，本件事證明
    確，被告犯行已可認定，應予依法論科。
二、論罪科刑
(一)核被告甲○○所為，係犯刑法第三百二十條第一項之竊盜罪
    及同法第三百二十五條第一項之搶奪罪。又與真實姓名、年
    籍不詳，綽號「阿志」之成年男子間就前揭犯行，各有犯意
    聯絡及行為分擔，為共同正犯。另所犯上開二罪，犯意各別
    ，行為互異，應分論併罰。查被告前因贓物案件，經臺灣苗
    栗地方法院以九十三年度苗簡字第三三三號判決判處有期徒
    刑四月確定，於九十四年五月十日縮刑期滿執行完畢，有臺
    灣高等法院被告前案紀錄表附卷足憑，其於徒刑執行完畢，
    五年內再犯本件有期徒刑以上之二罪，均為累犯，各應依刑
    法第四十七條第一項之規定加重其刑。
(二)爰審酌被告高中畢業之智識程度，正值青壯，卻不思正當工
    作賺取生活所需，前有搶奪、竊盜及違反毒品危害防制條例
    案件等犯罪紀錄（見上揭臺灣高等法院被告前案紀錄表），
    素行欠佳，又搶奪他人財物，嚴重危害社會治安，且迄未賠
    償被害人等之損失，惟衡被告犯後坦承犯行，本件竊盜及搶
    奪財物之價值、從事貼磁磚工作、未婚、家中有父、母親之
    家庭、經濟狀況等一切情狀，分別量處如主文所示之刑，並
    定應執行之刑，以示懲儆。另中華民國九十六年罪犯減刑條
    例於九十六年七月四日制定公布，並自九十六年七月十六日
    施行，被告所犯本案竊盜及搶奪犯行，犯罪時間均於九十六
    年四月二十四日以前，符合該條例第二條第一項第三款規定
    應予減刑二分之一之要件，爰依上開減刑條例第七條之規定
    ，就宣告有期徒刑部分，諭知如主文所示之減得之刑，並定
    其應執行之刑。再按數罪併罰，其應執行之刑未逾六月者，
    始符合易科罰金要件，此觀刑法第四十一條第二項規定自明
    ，本案被告所犯二罪減刑後雖均得易科罰金，然定應執行刑
    已逾有期徒刑六月，即無從為易科罰金之諭知。末查，被告
    供陳：「阿志」係持鑰匙竊取機車等語，然因「阿志」該人
    並未查獲，且所持以竊盜所用之鑰匙亦未據扣案，無從證明
    尚仍存在，且非違禁物，是不予諭知沒收，均併敘明。
據上論斷，應依刑事訴訟法第二百九十九條第一項前段，刑法第
二十八條、第三百二十條第一項、第三百二十五條第一項、第四
十七條第一項、第五十一條第五款，中華民國九十六年罪犯減刑
條例第二條第一項第三款、第七條、第十條第一項，刑法施行法
第一條之一第一項、第二項前段，判決如主文。
本案經檢察官古富祺到庭執行職務
中    華    民    國    97    年    4    月     30    日
                  刑事第二庭法  官  林青怡
上列正本證明與原本無異。
如不服本判決，應於判決送達後十日內向本院提出上訴狀，上訴
書狀依法應敘述具體理由，如未敘述具體理由者，應於上訴期間
屆滿後二十日內補提理由書於本院（均應附繕本）。告訴人或被
害人如對於本判決不服者，應具備理由請求檢察官上訴，其上訴
期間之計算係以檢察官收受判決正本之日期為準。
中    華    民    國    97    年    4    月     30    日
                           書記官  李佳惠
附錄本判決論罪科刑法條
刑法第320條
意圖為自己或第三人不法之所有，而竊取他人之動產者，為竊盜
罪，處五年以下有期徒刑、拘役或五百元以下罰金。
意圖為自己或第三人不法之利益，而竊佔他人之不動產者，依前
項之規定處斷。
前二項之未遂犯罰之。
刑法第325條
意圖為自己或第三人不法之所有，而搶奪他人之動產者，處六月
以上五年以下有期徒刑。
因而致人於死者，處無期徒刑或七年以上有期徒刑，致重傷者，
處三年以上十年以下有期徒刑。
第一項之未遂犯罰之。


司法院資訊處製作；財團法人民間司法改革基金會備份。
